【裁判字號】    99,上易,1407
【裁判日期】    990726
【裁判案由】    竊盜
【裁判全文】
臺灣高等法院刑事判決                99年度上易字第1407號
上  訴  人
即  被  告  丁○○
上列上訴人因竊盜案件，不服臺灣板橋地方法院99年度易字第22
7號，中華民國99年3月12日第一審判決（起訴案號：臺灣板橋地
方法院檢察署98年度偵字第32928號，被告於原審準備程序中為
有罪陳述後改行簡式審判程序）提起上訴，本院判決如下：
    主  文
上訴駁回。
    理  由
一、依刑事訴訟法第350條、第361條、第362條、第367條規定，
    不服地方法院之第一審判決而上訴者，須提出上訴書狀，並
    應敘明具體理由，為上訴必備之程式；其所提出之書狀未敘
    述上訴理由，或僅曾以言詞陳述上訴理由者，均應於上訴期
    間屆滿後20日內補提理由書於第一審法院。第一審法院經形
    式審查，認逾期未補提上訴理由者，應定期間先命補正；逾
    期未補正者，為上訴不合法律上之程式，應以裁定駁回。倘
    已提出上訴理由，但所提非屬具體理由者，則由第二審法院
    以上訴不合法律上之程式，判決駁回。而所謂具體理由，必
    係依據卷內既有訴訟資料或提出新事證，指摘或表明第一審
    判決有何採證認事、用法或量刑等足以影響判決本旨之不當
    或違法，而構成應予撤銷之具體事由，始克當之（例如：依
    憑證據法則具體指出所採證據何以不具證據能力，或依憑卷
    證資料，明確指出所為證據證明力之判斷如何違背經驗、論
    理法則）；倘僅泛言原判決認定事實錯誤、違背法令、量刑
    失之過重或輕縱，而未依上揭意旨指出具體事由，或形式上
    雖已指出具體事由，然該事由縱使屬實，亦不足以認為原判
    決有何不當或違法者（例如：對不具有調查必要性之證據，
    法院未依聲請調查亦未說明理由，或援用證據不當，但除去
    該證據仍應為同一事實之認定），皆難謂係具體理由，俾與
    第二審上訴制度旨在請求第二審法院撤銷、變更第一審不當
    或違法之判決，以實現個案救濟之立法目的相契合，並節制
    濫行上訴（最高法院97年度台上字第892號判決參照）。又
    第二審法院認為上訴書狀未敘述理由，依刑事訴訟法第367
    條但書規定，始應定期間命其補正。如認上訴書狀已敘述理
    由，但其理由非屬具體，其所為上訴，即不符上訴之法定要
    件，自得逕行判決駁回，無定期命補正問題（最高法院97年
    度台上字第3599號判決參照）。
二、本件上訴人即被告丁○○不服原判決，於法定期間內提起上
    訴，而形式上提出上訴理由略以：(一)原判決說明被告坦承犯
    行態度良好，檢察官求刑過重，復於判決末記載長期溺於竊
    盜，刑罰不足根絕惡性，此事實與主文齟齬。(二)原判決處被
    告1年有期徒刑，卻定3年保安處分，有違比例原則。(三)本案
    不適用竊盜犯贓物保安處分條例，原判決違背法令。(四)被告
    僅係把風，為何僅有被告諭知強制工作，且刑度最重；又何
    人著手？銷贓？原判決均未載明，顯有理由不備。(五)失竊時
    間有誤，顯未憑證據而屬理由不備云云。
三、本院查：
  (一)原審憑被告警詢（98年度偵字第4591號卷第9、10頁）、偵
    訊（98年度偵緝字第2008號卷第8、9頁）及原審中自白（原
    審卷第43頁反面）、同案被告柯水順、楊炎煜警訊供述（97
    年度偵字第33920號卷第8頁至第23頁）、被害人甲○○、乙
    ○○及丙○○警詢指述、臺北市政府警察局車輛協尋電腦輸
    入單及贓物認領保管單（98年度偵字第4591號卷第23頁至第
    26頁；第27頁至第31頁；第39頁至第41頁），並有現場圖、
    搜證及現場照片共125張（33920號偵卷第58頁至第122頁）
    等證據可證，認被告自白與事實相符，其犯行堪以認定。並
    以被告所為係犯刑法第320條第1項竊盜罪，與柯水順為共同
    正犯，3次竊盜罪犯意個別，應分論併罰，為累犯，應加重
    其刑，並審酌被告素行非佳，且正值青壯，不思正途賺取所
    需，犯罪動機、目的及手段可議，對被害人危害非輕，迄今
    尚未賠償，惟被害人已領回被竊汽車、部分財物及被告犯後
    坦承犯行，態度良好等情，對被告3次竊盜罪各量處有期徒
    刑6月，應執行有期徒刑1年，併諭知易科罰金折算標準。又
    以被告多次竊盜，曾獲易科罰金機會，仍為本件竊盜犯行，
    並數次犯案，顯見被告長期溺於竊盜犯行，而有不勞而獲心
    態，應於刑之執行前，令被告入勞動場所強制工作，以資矯
    治。本院經審原判決之證據取捨、證明力判斷及科刑與強制
    工作之諭知，於法均無不合，從形式上觀察，其認事用法並
    無任何違誤之處。
  (二)原判決理由欄貳二(三)說明「坦承犯行及態度良好」部分（原
    判決第5頁），核屬量刑之依據，與原判決認應處以保安處
    分所審酌「溺於竊盜而生偏差，刑罰不足根絕惡性」等因素
    ，乃分屬不同性質之處分，各有目的及構成要件，被告上訴
    理由(一)(二)混淆上述二者意涵，率謂原判決有齟齬矛盾之情事
    ，其該部分之指摘，核不足以動搖原判決之結果，而非屬具
    體之上訴理由。另「應執行之刑未達一年以上者，不適用本
    條例」，竊盜犯贓物犯保安處分條例第2條第4項定有明文，
    原判決就被告所犯3次竊盜罪定應執行有期徒刑1年，依刑法
    第10條第1項規定，符合前揭條例「1年以上」規定，形式上
    並無違誤，被告上訴理由(三)顯誤解其意；至被告上訴質疑為
    何僅其受保安處分云云，然此並未指摘原審依法處以被告強
    制工作保安處分，有何適用法律上之違誤不當，自屬無具體
    理由，至同案被告有無受保安處分乃應依同案被告之狀況為
    斟酌，要與被告無涉，亦無何違背比例原則之可言。又原判
    決認定被告與柯水順為共同正犯，法理上本屬行為分擔，責
    任共同，被告上訴雖指出原判決未載明如何分擔竊盜與銷贓
    ，卻未表明原判決認定渠等為共同正犯所憑事證，有何違背
    經驗、論理及證據法則等情，故上訴理由(四)顯屬理由未具體
    。至被告上訴理由(五)僅反其歷次自認檢察官起訴犯罪事實所
    載之犯罪時間，空言辯稱竊盜時間有誤，自難認屬得撤銷原
    判決之具體事由。綜上，自被告上述上訴理由觀之，核均非
    足以動搖原判決而構成應撤銷之具體事由，與刑事訴訟法第
    361條第2項所稱「具體理由」，顯不相當，其上訴不合法律
    上程式，且無須命補正，本件被告上訴，應予駁回，並不經
    言詞辯論為之。
四、據上論斷，應依刑事訴訟法第367條前段、第372條，判決如
    主文。
中    華    民    國    99    年    7     月    26    日
                  刑事第九庭  審判長法  官  陳貽男
                                    法  官  周盈文
                                    法  官  詹駿鴻
以上正本證明與原本無異。
不得上訴。
                                    書記官  梁淑時
中    華    民    國    99    年    7     月    27    日

司法院資訊處製作；財團法人民間司法改革基金會備份。
